臺灣彰化地方法院刑事判決　　　　　　　94年度訴字第1098號
公　訴　人　臺灣彰化地方法院檢察署檢察官
被　　　告　甲○○
指定辯護人　楊振裕律師
上列被告因違反毒品危害防制條例案件，經檢察官提起公訴（94
年度偵字第3510號），本院判決如下：
    主  文
甲○○連續販賣第一級毒品，累犯，處有期徒刑玖年，褫奪公權
肆年。扣案之第一級毒品海洛因貳包（合計淨重捌點伍公克）
、第二級毒品甲基安非他命（毛重點肆公克）均沒收銷毀之；
分裝袋貳包、葡萄糖壹盒、塑膠鏟管壹支及行動電話柒支均沒收
；因販賣第一、二級毒品所得新臺幣玖萬伍仟元沒收，如全部或
一部不能沒收時，以其財產抵償之。
    犯罪事實
一、甲○○前因違反麻醉藥品管理條例案件，經臺灣高等法院臺
    中分院以82年度上易字第1654號判決判處有期徒刑8 月確定
    ；又因違反肅清煙毒條例及藥事法等案件，經臺灣高等法院
    臺中分院以82年度上訴字第4116號判決判處有期徒刑3 年及
    5 月，應執行有期徒刑3 年2 月確定，上開三罪嗣經定應執
    行有期徒刑3 年6 月確定；復因違反肅清煙毒條例及麻醉藥
    品管理條例等案件，經本院以83年度訴字第525 號判決判處
    有期徒刑3 年1 月、9 月，應執行有期徒刑3 年5 月確定；
    上開二應執行刑經接續執行，於民國85年11月15日假釋出監
    付保護管束，嗣遭撤銷假釋，再次入監執行所餘殘刑有期徒
    刑4 年4 月24日，已於93年1 月20日（起訴書誤載為21日）
    縮刑期滿執行完畢。猶不知警惕，明知海洛因及甲基安非他
    命業經毒品危害防制條例列為第一、二級毒品管制，不得非
    法販賣，竟因施用毒品花費甚鉅，即基於意圖營利販賣第一
    級毒品海洛因及第二級毒品甲基安非他命以賺取差價牟利之
    概括犯意，自93年5 、6 月間某日起，先以一錢海洛因新臺
    幣（下同）16,000元至18,000元，及一錢甲基安非他命3,50
    0 元至4,000 元不等之價格，連續購入數量不詳之海洛因及
    甲基安非他命，並將海洛因與葡萄糖粉以約1 比1 之比例混
    合，以賺取更多差價，嗣再以其所使用之0000000000、0000
    000000、0000000000、0000000000、0000000000、00000000
    00號行動電話作為販毒聯絡工具，由購毒者先以電話撥打上
    開電話與甲○○聯絡，議妥交易價格、數量並約定交易地點
    後，甲○○再至約定地點完成毒品交易之方式，連續為下列
    販賣行為：
  (一)於94年4 月上旬，由黃文（起訴書誤載為黃文峰）使用00
    00000000號行動電話，撥打甲○○所使用之0000000000、00
    00000000號行動電話聯絡，在彰化縣員林鎮○○路與中山南
    路口之「魯肉張」前，以每次5,000 元之價格，連續販賣第
    一級毒品海洛因予黃文3 次（每次海洛因1 包，重0.25錢
    ，含袋子重量【下同】）；合計交易金額共15,000元。
  (二)自93年8 月某日起，迄94年3 月某日止，由劉明宗使用0000
    000000號行動電話，撥打甲○○所使用之0000000000、0000
    000000號行動電話聯絡，在彰化縣員林鎮○○路「金馬餐廳
    」前、員林鎮○○路「舊電信局」前、員水路「張外科」前
    、員林鎮○○路「大帝爺公」前及劉明宗位於彰化縣大村鄉
    住處等地，以每次500 元或1,000 元之價格，連續販賣第一
    級毒品海洛因予劉明宗共30次，其中交易金額500 元者15次
    （每次海洛因1 包，重0.2 公克）、交易金額1,000 元者15
    次（每次海洛因1 包，重0.3-0.4 公克）；合計交易金額共
    22,500元。
  (三)於94年3 月18日，在彰化縣員林鎮○○路225 巷8 弄4 號乙
    ○○祖母住處，同時販賣第一級毒品海洛因半錢（交易金額
    10,000元）、第二級毒品甲基安非他命半錢（交易金額2,00
    0 元）予乙○○1 次；又自同年4 月底某日起至同年5 月6
    日前某日止，在彰化縣員林鎮○○街、光明南街口附近之道
    路旁，連續同時販賣第一級毒品海洛因、第二級毒品甲基安
    非他命予乙○○3 次，其中1 次交易金額為海洛因5,000 元
    （重0.25錢）、甲基安非他命6,000 元（重2 錢），另2 次
    交易金額均為海洛因10,000元（重半錢）、甲基安非他命2,
    000 元（重半錢）；合計交易金額共47,000元。
  (四)自93年7 月某日起，至94年3 月某日止，在彰化縣員林鎮「
    員林火車站」、「遠東愛買量販店」及「靜修國小」等地，
    以每次500 元或1,000 元之價格，分別連續販賣甲基安非他
    命予真實姓名不詳、綽號「鴨子」、「阿吉」及「阿生」之
    成年人，每人各5 次，其中交易金額500 元（重0.05錢即約
    0.2 公克）者各3 次、交易金額1,000 元（重0.1 錢即約0.
    4 公克）者各2 次；合計交易金額共10,500元。
二、嗣甲○○於94年5 月5 日下午5 時45分許，在彰化縣員林鎮
    ○○○街18巷40號旁巷道，為警盤查，當場扣得其所有，供
    其施用及販賣之海洛因1 包（淨重0.99公克）；並於同日下
    午6 時30分許，在彰化縣員林鎮○○○街18巷36號3 樓302
    室前，在甲○○之女友黃雅琳所有之手提袋內扣得甲○○所
    有，亦供其施用及販賣之海洛因1 包（淨重7.54公克）、甲
    基安非他命1 包（毛重3.4 公克）。復由警方徵得黃雅琳同
    意，於翌（6）日 下午1 時許，在甲○○及黃雅琳共同居住
    之上開員林鎮○○○街18巷36號3 樓302 室執行搜索，並扣
    得甲○○所有，供其販毒聯絡所用之行動電話手機7 支（除
    其中1 支序號已歸零外，其餘序號為000000000000000 、00
    0000 000000000、000000000000000 、000000000000000 、
    000000000000000 、000000000000000）， 其中6 支行動電
    話手機內含門號SIM 卡（門號分別為0000000000、00000000
    00、0000000000、0000000000、0000000000、0000000000號
    ）、及供其分裝毒品販賣之分裝袋2 包、塑膠鏟管1 支及供
    其混合海洛因販賣之葡萄糖1 盒，另並扣得與本案無關，僅
    供其與女友黃雅琳施用毒品所用之注射針筒10 支 、球型玻
    璃吸管1 支及止血帶3 條。甲○○為警查獲後，在有偵查權
    之公務員尚未知悉並查獲其購買海洛因及甲基安非他命等毒
    品之上手來源前，於94年5 月25日檢察官偵查中向檢察官供
    出毒品來源之上手，經警於94年9 月22日將其購買毒品之上
    手查緝到案，而予以破獲。
三、案經彰化縣警察局員林分局報請臺灣彰化地方法院檢察署檢
    察官偵查起訴。
    理  由
一、證據能力部分：
    按被告以外之人於審判外之言詞或書面陳述，除法律有規定
    者外，不得作為證據；被告以外之人於偵查中向檢察官所為
    之陳述，除顯有不可信之情況者外，得為證據；又被告以外
    之人於審判外之陳述，雖不符前4 條之規定，而經當事人於
    審判程序同意作為證據，法院審酌該言詞陳述或書面陳述作
    成時之情況，認為適當者，亦得為證據。當事人、代理人或
    辯護人於法院調查證據時，知有第159 條第1 項不得為證據
    之情形，而未於言詞辯論終結前聲明異議者，視為有前項之
    同意。刑事訴訟法第159 條第1 項、第159 條之1 第2 項、
    第159 條之5 分別定有明文。本件證人即購毒者黃文、劉
    明宗、乙○○及證人黃雅琳於偵查中經檢察官傳喚作證，均
    經具結，復無其他顯不可信之情況，且被告、辯護人對於前
    開證人於警詢及偵查中之證述，已於準備程序表示對於其證
    據能力無意見，都同意作為證據，復於本院審判程序調查該
    證據時，被告、辯護人均未聲明異議，本院斟酌前開證人於
    警偵訊之證述並無證據顯示有何取證瑕疵致有顯不可信之情
    形，認為適當，均得作為本件之證據，先予敘明。
二、認定本案犯罪事實之理由
  (一)上開事實，業據被告甲○○坦承不諱（參本院94年11月22日
    審判筆錄第11-14 頁），核與證人即其女友黃雅琳、證人即
    購毒者黃文、劉明宗於警、偵訊之證述（參94年度偵字第
    3510號卷第34、35頁，94年度他字第420 號卷第87-93 頁、
    第106-113 頁）、證人即購毒者乙○○於偵查及本院審理中
    之證述（參附於本院卷之94年8 月31日偵查筆錄、同上審判
    筆錄第5 、6 頁）相符，且有彰化縣警察局員林分局指認犯
    罪嫌疑人紀錄表2 份及0000000000行動電話通訊監察譯文附
    卷可稽；此外，並有第一級毒品海洛因2 包（合計淨重8.53
    公克，均扣於他案，參卷附之本院94年度訴字第1095號判決
    書、臺灣高等法院臺中分院94年度上訴字第741 號判決書）
    、甲基安非他命1 包（毛重3.4 公克，扣於他案，參同上之
    本院94年度訴字第1095號判決書）、被告所有，供販毒所用
    之上開行動電話手機7 支（其中6 支行動電話手機內含門號
    SIM 卡）、分裝袋2 包、葡萄糖1 盒及塑膠鏟管1 支扣案可
    資佐證；而證人乙○○於92年8 月14日及94年8 月8 日均曾
    因施用第一、二級毒品海洛因及甲基安非他命經法院判刑確
    定、證人黃文於94年3 月11日、94年8 月22日均曾因施用
    第一級毒品海洛因經法院判刑確定、證人劉明宗於90年3 月
    22日亦因施用第一級毒品海洛因經法院判刑確定，另於94年
    8 月19日復因施用第一級毒品海洛因經檢察官提起公訴，尚
    在法院審理中，有該三位證人之臺灣高等法院前案紀錄表3
    份在卷可憑，則渠等確有施用海洛因及甲基安非他命之犯行
    ，至堪確定，是渠等有關向被告購買第一、二級毒品之證述
    ，應堪採信。至上開犯罪事實(四)所示之購毒者即綽號「鴨子
    」、「阿吉」及「阿生」之人，雖因被告未能提供真實姓名
    年籍資料以供傳喚調查，然被告確有販賣第二級毒品甲基安
    非他命之犯行，已有上開證據可佐，而販毒及吸毒均屬犯罪
    行為，販毒者及吸毒者於交易往來時僅以綽號相稱而隱瞞真
    實身分者，堪稱平常，此觀諸本案證人黃文係以「阿宗」
    稱呼被告，而證人劉明宗則以「阿銘」稱呼被告益明；再參
    以因販毒係屬重罪，販毒者均極度小心謹慎以躲避查緝，吸
    毒者購買毒品並非垂手可得，故多有賴彼此介紹始能購得毒
    品等情，則被告既有在販賣毒品，其因吸毒者之介紹而販賣
    給不同對象，亦屬通常；是被告既迭於警偵訊自白此部分之
    犯行，又於本院審理時明確供述販賣之對象、地點、次數及
    金額，其自白應屬可信。
  (二)又被告以每錢16,000元至18,000元之價格購入海洛因後，即
    與葡萄糖以約1 比1 之比例加以混合，增加可販賣之重量，
    再以混合後（含袋子重）每0.25錢5,000 元或每0.3-0.4 公
    克1,000 元之價格出售；另被告以每錢3,500 元至4,000 元
    之價格購入甲基安非他命後，雖以原品質販賣予購毒者，但
    每錢約可賣得10,000元等情，均據被告於本院審理時供述明
    確（參同上審判筆錄第12、13頁）。則依此計算，被告每購
    入一錢海洛因，出售後約可取得20,000元至40,000元不等之
    收入（即少則獲得2,000 元，多則達24,000元之利益），而
    每販賣一錢甲基安非他命，則可獲得約6,000 元之利潤，是
    被告明顯有營利之意圖無庸置疑。
  (三)綜上所述，本案事證已臻明確，被告販賣第一級毒品海洛因
    及第二級毒品甲基安非他命之犯行堪以認定，應依法論科。
三、論罪科刑
　(一)核被告所為，係犯毒品危害防制條例第4 條第1 、2 項之販
    賣第一級毒品海洛因、第二級毒品甲基安非他命罪。被告持
    有第一級毒品海洛因與第二級毒品甲基安非他命之目的既在
    供己販賣之用，則其持有第一、二級毒品之低度行為應為販
    賣之高度行為所吸收，均不另論罪。被告先後多次販賣第一
    級毒品海洛因、第二級毒品甲基安非他命之犯行，均時間緊
    接，所犯分別係構成要件相同罪名，顯各係基於概括犯意反
    覆為之，為連續犯，均應依刑法第56條之規定以一罪論，除
    死刑、無期徒刑部分法定本刑依法不得加重外，其他之法定
    本刑應予以加重。被告同時販賣第一級毒品海洛因、第二級
    毒品甲基安非他命予乙○○（指如犯罪事實(三)所示），係一
    行為觸犯構成要件相異之罪名，為異種想像競合，應從一重
    論以連續販賣第一級毒品罪。被告前開犯罪事實(三)中連續販
    賣第一級毒品海洛因予乙○○4 次之犯行，雖未據檢察官提
    起公訴，惟該部分犯行與檢察官起訴販賣第一級毒品海洛因
    經本院論罪部分有連續犯裁判上一罪之關係，自為起訴效力
    所及，應由本院併予審理，附此敘明。又查被告有犯罪事實
    欄所載前科犯行，有臺灣高等法院被告前案紀錄表乙紙附卷
    可稽，其受此有期徒刑執行完畢後，5 年以內再犯有期徒刑
    以上之罪，除死刑、無期徒刑部分法定本刑依法不得加重外
    ，罰金刑之法定本刑應依累犯規定遞予加重其刑。被告於偵
    查中供述其毒品之來源，使檢警因而破獲其上手，有彰化縣
    警察局員林分局刑事案件報告書、偵查隊長職務報告書在卷
    可佐，並經公訴人於本院準備程序請求本院依毒品危害防制
    條例之規定減輕其刑（參本院94年10月31日準備程序筆錄第
    4 頁；因其上手尚在偵查中，基於偵查不公開，爰不於此載
    明其上手姓名，詳參本院卷），本院審酌其情形符合該條例
    第17條減輕其刑之規定，爰依該規定減輕其刑，其中罰金刑
    部分並與前開加重其刑部分，依刑法第71條第1 項規定，先
    加後減之（至於法定刑為死刑及無期徒刑部分，因原即未依
    連續犯及累犯規定加重，故僅依該條減輕之）。爰審酌被告
    所為造成毒品流通氾濫，嚴重戕害國民身心健康，對於社會
    治安負面影響甚鉅，及其犯罪之方法、手段，販賣毒品次數
    ，犯後尚能坦承認錯，態度良好及其他一切情狀，量處如主
    文所示之刑，並認其犯罪之性質有褫奪公權之必要，併為褫
    奪公權4 年之宣告，以資懲儆。
  (二)查扣案之毒品海洛因2 包（合計淨重8.53公克）、甲基安非
    他命1 包（毛重3.4 公克），核分屬毒品危害防制條例第2
    條第2 項第1 、2 款之第一、二級毒品，且係供被告販賣毒
    品犯罪所用之物，雖因被告同時將上開毒品供一般施用而另
    於施用毒品案件之判決中經法院宣告沒收銷毀，惟既無證據
    證明業經銷燬，自仍應依毒品危害防制條例第18條第1 項前
    段規定，沒收銷燬之。另扣案之分裝袋2 包及塑膠鏟管1 支
    ，均為被告所有，供其販賣海洛因及甲基安非他命分裝所用
    ；扣案之葡萄糖1 盒，為被告所有，供其混合海洛因後販賣
    所用；扣案行動電話7 支，亦均為被告所有，供其對外聯絡
    販毒之用，均應依毒品危害防制條例第19條第1 項之規定沒
    收之。再按毒品危害防制條例第19條第1 項規定，犯販賣毒
    品罪者，其犯罪所得之財物均沒收之，係採義務沒收主義。
    故販賣毒品所得之對價，不問其中成本若干，利潤多少，均
    應全部諭知沒收，貫徹政府查禁煙毒之決心，以符立法本旨
    （最高法院91年度台上字第2419號判決意旨可供參照）。茲
    被告販賣第一、二級毒品所得合計95,000元，雖未扣案，仍
    應依上開說明及毒品危害防制條例第19條第1 項之規定予以
    宣告沒收，如全部或一部不能沒收時，以其財產抵償之。至
    扣案之門號0000000000、0000000000、0000000000、000000
    0000、0000000000、0000000000號SIM 卡6 張，依國內電信
    公司定型化契約之約定，該晶片卡之所有權仍屬電信公司所
    有，申請人僅因承租門號而取得使用權，而毒品危害防制條
    例第19條第1 項規定宣告沒收，並無如同條例第18條第1 項
    所定（不問屬於犯人所有與否，沒收之）之明文，故應屬相
    對沒收主義之立法，其應沒收之物，應以屬被告所有者為限
    （最高法院93年度台上字第462 號判決參照），準此，上開
    SIM 卡既非屬被告所有之物，且非屬違禁物，核與沒收之要
    件不符，爰不予宣告沒收。至扣案之注射針筒10支、球型玻
    璃吸管1 支及止血帶3 條，被告供稱係其與女友黃雅琳施用
    毒品所用之物，則本院審酌並無證據足證此等扣案物與前開
    販毒行為有何直接關聯，且被告與黃雅琳又分別有施用海洛
    因及安非他命之犯行，而上開扣案物又係施用海洛因及甲基
    安非他命常用之工具等情，認上開扣案物應僅係供渠等施用
    甲基安非他命及海洛因所用無疑，本院自無從併予宣告沒收
    ，附此敘明。
據上論斷，應依刑事訴訟法第299 條第1 項前段，毒品危害防制
條例第4 條第1 項、第2 項、第17條、第18條第1 項前段、第19
條第1 項，刑法第11條、第56條、第55條、第47條、第37條第2
項，判決如主文。
本案經檢察官鮑慧忠到庭執行職務。
中　　華　　民　　國　　94　　年　　12　　月　　6 　　日
                  刑事第一庭  審判長法  官  周淡怡
                                    法  官  許旭聖
                                    法  官  吳永梁
以上正本證明與原本無異。
如不服本判決應於送達後10日內向本院提出上訴狀（須附繕本）
中　　華　　民　　國　　94　　年　　12　　月　　7 　　日
                                    書記官  陳美敏
附錄本案論罪科刑法條全文：
毒品危害防制條例第4 條
製造、運輸、販賣第一級毒品者，處死刑或無期徒刑；處無期徒
刑者，得併科新臺幣一千萬元以下罰金。
製造、運輸、販賣第二級毒品者，處無期徒刑或七年以上有期徒
刑，得併科新臺幣七百萬元以下罰金。
製造、運輸、販賣第三級毒品者，處五年以上有期徒刑，得併科
新臺幣五百萬元以下罰金。
製造、運輸、販賣第四級毒品者，處三年以上十年以下有期徒刑
，得併科新臺幣三百萬元以下罰金。
製造、運輸、販賣專供製造或施用毒品之器具者，處一年以上七
年以下有期徒刑，得併科新臺幣一百萬元以下罰金。
前五項之未遂犯罰之。
